臺灣高雄地方法院刑事判決　　　　　　　94年度易緝字第94號
公　訴　人　臺灣高雄地方法院檢察署檢察官
被　　　告　丁○○
上列被告因詐欺案件，經檢察官提起公訴（91年度偵字第12873
號），本院判決如下：
    主  文
丁○○連續意圖為自己不法之所有，以詐術使人將本人之物交付
，處有期徒刑肆月，如易科罰金，以佰元折算壹日。
    事  實
一、丁○○明知其無代辦旅遊之真意，竟意圖為自己不法之所有
    ，基於詐欺取財之概括犯意，對外以「東青旅行社」之名義
    ，假稱其為不知情之戊○○（經本院判決無罪確定）之媳婦
    ，以取得戊○○之鄰居或其友人信賴之方式，於90年12月間
    某日起，在甲○○○位於高雄縣鳳山市○○街61號住處等地
    ，連續向甲○○○、丙○○○、庚○○、己○○、乙○○等
    人誑稱辦理泰國旅遊團，並預定91年1 月5 日出團而招攬，
    致甲○○○等5 人因信任其為戊○○之親人不疑有他，均陷
    於錯誤而應允參加，庚○○且該將錯誤消息告知乙○○，並
    邀得乙○○同行，丁○○即於90年12月28日，至甲○○○上
    開住處向甲○○○、丙○○○收取新台幣（下同）9,100 元
    及9700元不等之出遊團費及護照各1 本，復於同日及同月31
    日，至前址向乙○○收取上該團費5 ，000 元及4700元，共
    9, 700元及護照1 本；同年月31日，丁○○再至前址向庚○○收取其與其先生蘇國課二人之團費18, 200 元，並向己○○收取團費計8,100 元，而詐得團費約55,000元。嗣因丁○○並未如約出團且避不見面，經甲○○○、丙○○○、乙○○、庚○○等人向東青旅行社查詢，始知該旅行社並無辦理
    上開泰國旅行程而知受騙。
二、案經高雄縣政府警察局鳳山分局報請臺灣高雄地方法院檢察
    署檢察官偵查起訴。
    理  由
壹、程序部分：
一、按被告以外之人於審判外之言詞或書面陳述，除法律有規定
    者外，不得作為證據；而被告以外之人於審判外之陳述，雖
    不符刑事訴訟法第159 條之1 至第159 條之4 之規定，而經
    當事人於審判程序同意作為證據，法院審酌該言詞陳述或書
    面陳述作成時之情況，認為適當者，亦得為證據，刑事訴訟
    法第159 條第1 項、第159 條之5 第1 項分別定有明文。
二、刑事訴訟法第159 條第1 項所謂「被告以外之人」，包含被
    害人、告訴人、證人、共同被告等，是以渠等於審判外之言
    詞，係屬傳聞證據，原則上並無證據能力。本件證人甲○○○、丙○○○、乙○○、庚○○、己○○等人於司法警察調
    查中所為之陳述，為審判外之陳述，屬於傳聞證據，而渠等
    於警詢之陳述與審判中之陳述大致相符，惟被告同意上開證
    人之證詞為證據，本院審酌渠等於警詢證述，乃係基於親身
    見聞之陳述，作成過程並無不適當之情形，復對於被告詐騙
    之方式等待證事實，具相當關聯性，依刑事訴訟法第159 條
    之5第1項規定，應有證據能力。
貳、實體部分：
一、訊據被告固坦承其未於上開時間辦理泰國之旅遊行程等節，
    但辯稱：伊不認識戊○○、甲○○○、丙○○○、乙○○、
    庚○○、己○○等人，也未曾向他們招攬旅遊等云云。
二、經查：
    (一)被告對外以「東青旅行社」之名義，自稱其為戊○○之媳
      婦，因而取得戊○○之鄰居或其友人甲○○○等人信賴，
      於90年12月間某日起，在甲○○○住處連續向甲○○○、
      丙○○○、庚○○、己○○、乙○○等人聲稱辦理泰國旅
      遊團，並預定91年1 月5 日出團而招攬，致甲○○○等5
      人不疑有他，均陷於錯誤而應允參加，被告則逐一收取團
      費及護照等，然未如約出團且避不見面等節，經證人甲○○○、丙○○○、庚○○、己○○、乙○○等人於歷次警
      詢及本院審理時指述並到庭作證情節相符，互核一致。而
      被告偽稱戊○○之媳婦，並要求戊○○介紹其親友成團等
      節，經證人戊○○到庭證稱：被告看我很老實，問我有無
      老人伴一起去參加旅遊，我就帶他去我朋友那邊問看看，
      我沒有說被告是我媳婦，但她都叫人媽媽或是伯母，我與
      她沒有關係等語明確（見本院卷第64頁、第94頁），又證
      人戊○○及受邀參團之甲○○○等人均親見邀約之「丁○○」本人，亦指認被告於本院當庭留存之照片（見本院卷
      第81頁），確係「丁○○」本人無誤。被害人乙○○、庚○○、丙○○○等人於本院行準備程序時曾到庭指認被告
      丁○○確係對其施詐之人，而被告丁○○固然一直陳稱根
      本不認識被害人等語。而於本院進行審理時，經告知被告
      本院將傳訊所有之告訴人至本院作證並與之對質，被告於
      知悉本院之職權傳訊事項時，竟無故不到場與所有之證人
      進行對質，顯見其根本不願意對證人之指證進行辯駁，更
      於本院拘提其到案後，僅稱不認識所有之證人，對證人之
      陳述沒有意見等語，本院以上開證人與被告素無恩怨，被
      害人甲○○○等於案發後均未對被告提出告訴，僅期取回
      交付之旅費，是其證詞應無誇大渲染之嫌，亦無設詞虛構
      情事之理。從而，前開被告以戊○○媳婦名義，偽稱辦理
      泰國旅遊團，並向甲○○○等收取團費、護照之事實，堪
      認屬實。
    (二)再者，被告與東青旅行社無關連，也未實際接洽辦理泰國
      旅行團等事宜，經證人即東青旅行社職員陳志光於91年度
      易字第3511號案件審理時證述：被告非東青旅行社職員，
      也與旅行社無關係，伊僅見過被告一面，被告有說要去泰
      國玩，伊也有帶資料作說明，後來有人打電話問錢、護照
      收了為何沒下文，但伊並未收到錢、護照，後來要找被告
      也找不著等語明確（見本院91年度易字第3511號卷第87頁
      ），益徵被告根本未著手為所招徠之團員辦理出國旅遊之
      事宜無誤。
    (三)綜上所述，本件在查無代辦旅行社存在，而被告收取團費
      、護照後即避不見面，堪認被告收受團員之相關證件、費
      用時，實無為其等辦理旅遊之意思存在，而係屬利用團員
      年紀較長且信賴其確為戊○○之媳婦，欺騙該等團員繳費
      報名參加旅遊等情，應可認定。
    (四)綜上所述，足認被告所辯，係事後卸責之詞，不足採信。
      本件事證已臻明確，被告犯行堪以認定，應依法論科。
三、核被告所為，係犯刑法第339 條第1 項之詐欺取財罪。被告
    向多名被害人佯稱可以代辦旅遊而詐欺取財，係屬數行為，
    起訴書僅載1 詐欺取財罪名，應有誤會，而被告上開數行為
    ，均時間緊接，所犯罪名亦相同，顯係基於概括之犯意為之
    ，為連續犯，爰依刑法第56條之規定以一罪論，並加重其刑
    。爰審酌被告偽稱其為戊○○之媳婦，取得戊○○友人或鄰
    居之信任，誑稱招睞旅行團而騙取團員所交付之旅費、護照
    ，且受騙之團員多係年紀甚大之人，被告事後非但不知悔過
    自新，猶矯詞圖卸刑責，復未能與受騙之人達成和解，顯有
    不該；另考量被告無前科紀錄，有臺灣高等法院被告前案紀
    錄表乙份在卷可考，足見其素行尚佳，及被告所詐騙之團費
    約55,000元，及檢察官求處有期徒刑4 月之刑度等一切情狀
    ，量處如主文所示之刑，並諭知易科罰金之折算標準，以資
    懲儆。
據上論斷，應依刑事訴訟法第299 條第1 項前段，刑法第56條、
第339 條第1 項、第41條第1 項前段，罰金罰鍰提高標準條例第
1條 前段、第2 條，判決如主文。
中　　華　　民　　國　　94　　年　　12　　月　　30　　日
                  刑事第六庭    審判長法　官  簡志瑩
                                      法  官  林柏壽
                                      法  官  楊佩蓉
以上正本證明與原本無異。
如不服本判決，應於收受送達後10日內向本院提出上訴書狀。
 　　　　　　　　　　　　　　　       書記官  翁淑珮
中　　華　　民　　國　　94　　年　　12　　月　　30　　日
附錄本案論罪科刑法條全文：
刑法第339條
意圖為自己或第三人不法之所有，以詐術使人將本人或第三人之
物交付者，處5年以下有期徒刑、拘役或科或併科1千元以下罰金
。
以前項方法得財產上不法之利益或使第三人得之者，亦同。
前二項之未遂犯罰之。
